【裁判字號】    99,訴,84
【裁判日期】    990129
【裁判案由】    違反毒品危害防制條例
【裁判全文】
臺灣彰化地方法院刑事判決               99年度訴字第84號
公  訴  人  臺灣彰化地方法院檢察署檢察官
被      告  甲○○
上列被告因違反毒品危害防制條例案件，經檢察官提起公訴（98
年度毒偵字第2586號），本院依簡式審判程序判決如下：
    主  文
甲○○施用第一級毒品，累犯，處有期徒刑陸月，如易科罰金，
以新臺幣壹仟元折算壹日。
    犯罪事實及理由
一、犯罪事實
（一）甲○○前於民國89年間，因施用毒品案件，經本院以90年
      度毒聲字第489 號裁定送觀察、勒戒後，因認有繼續施用
      毒品之傾向，經本院以90年毒聲字第1662號送強制戒治1
      年，後由本院以90年度毒聲字第4029號裁定停止戒治出監
      ，所餘戒治期間付保護管束，嗣於91年4 月18日保護管束
      期滿未經撤銷而視為執行完畢。又於91年11月間，因施用
      毒品案件，經本院以91年度毒聲字第2916號裁定送強制戒
      治1 年，於92年11月28日執行完畢出監，而此部分所涉刑
      事責任，經臺灣彰化地方法院檢察署檢察官起訴，並經本
      院以92年度訴字第123 號判決判處有期徒刑8 月確定。又
      於94年間，因搶奪案件，經本院以94年度訴字第1325號裁
      判判處有期徒刑1 年7 月確定（第一案）；另因施用毒品
      案件，經臺灣高等法院臺中分院以94年度上訴字第2006號
      判決判處有期徒刑1 年2 月、8 月，並定應執行有期徒刑
      1 年6 月確定（第二案），上開二案經臺灣高等法院臺中
      分院以95年度聲字第46號裁定，定應執行有期徒刑2 年10
      月確定；嗣因中華民國九十六年罪犯減刑條例公布施行，
      上開二案，再經臺灣高等法院臺中分院以96年度聲減字第
      68號裁定，第二案減刑為有期徒刑7 月、4 月，並與上開
      第一案定應執行有期徒刑1 年11月確定，業於96年7 月16
      日因縮短刑期執行完畢出監。詎其仍不知悔改，復基於施
      用第一級毒品海洛因之犯意，於98年11月1 日下午1 時許
      （起訴書誤載為下午13時許），在甲○○位於彰化縣彰化
      市○○里○○鄰○○街97巷49號住處內，將摻有第一級毒品
      海洛因之溶液以注射針筒注射身體之方式，施用海洛因1
      次。嗣因另犯毒品案件遭臺灣彰化地方法院檢察署98年度
      彰檢文執戊緝字第001456號通緝，而為警於98年11月3 日
      下午15時50分許查獲，其至警局說明案情之際，向警方自
      首另有施用第一級毒品海洛因之犯行，經其同意後採尿送
      驗，結果鴉片海洛因代謝物及嗎啡均呈陽性反應，始確認
      上情。
（二）案經彰化縣警察局彰化分局報請臺灣彰化地方法院檢察署
      檢察官偵查起訴。
二、理由
（一）被告於本院準備程序中，就上揭犯罪事實均為有罪之陳述
      ，且所犯係死刑、無期徒刑、最輕本刑為3 年以上有期徒
      刑以外之罪，經本院合議庭依刑事訴訟法第273 條之1第1
      項之規定，裁定由受命法官1 人獨任進行簡式審判程序。
（二）上揭犯罪事實，業據被告於警詢時及偵審中坦承不諱，並
      有彰化縣警察局彰化分局委託鑑驗尿液代號與真實姓名對
      照表及詮昕科技股份有限公司出具之濫用藥物尿液檢驗報
      告各1 紙在卷可佐，足認被告之自白與事實相符，足以採
      信，被告確有施用第一級毒品海洛因之犯行至為明確。
（三）按修正毒品危害防制條例就施用毒品者，僅於「初犯」及
      「5 年後再犯」二種情形，有其追訴條件之限制，即須於
      初犯經觀察、勒戒或強制戒治釋放後，5 年內均無施用毒
      品之行為，始能認其前所實施之觀察、勒戒或強制戒治已
      足遮斷毒癮，而得於5 年後再犯時，再予適用初犯之規定
      ，重行觀察、勒戒等程序；倘5 年內已經再犯，被依法追
      訴處罰，縱其第3 次（或第3 次以上）施用毒品之時間在
      初犯釋放5 年以後，即與「5 年後再犯」之情形有別，且
      因已於「5 年內再犯」，顯見其再犯率甚高，原實施觀察
      、勒戒或強制戒治，已無法收其實效，而無5 年戒斷期之
      存在，自無再經觀察、勒戒及強制戒治之必要，應由檢察
      官逕行起訴（最高法院95 年 度台非字第59號判決、95年
      度台非字第65號判決及95年度第7 次刑事庭會議決定足供
      參照）。本件被告曾於89年間因毒品案，於91年4 月18日
      經強制戒治執行完畢，復於91年11月間再因施用毒品案件
      ，經送強制戒治，有臺灣高等法院被告前案紀錄表可查，
      揆諸前開最高法院判決及決議，因被告於91年後之5 年內
      ，業有施用毒品之行為，則本次被告再為施用毒品之犯行
      ，即與5 年後再犯之情形有別，自應逕行起訴。
（四）核被告所為，係犯毒品危害防制條例第10條第1 項之施用
      第一級毒品罪。被告持有第一級毒品之低度行為，為施用
      之高度行為所吸收，不另論罪。又被告曾有前開犯罪事實
      部分所述之論罪科刑執行情形，今被告於有期徒刑執行完
      畢後，5 年以內故意再犯本件有期徒刑以上之罪，為累犯
      ，應依刑法第47條第1 項之規定加重其刑。
（五）又被告之施用毒品犯行，於犯罪後未被有偵查犯罪職權之
      機關或公務員發覺前，即主動向員警供承本次施用毒品犯
      行，自首而接受裁判，有自首情形紀錄表1 只附卷足佐，
      爰依刑法第62條前段規定減輕其刑。被告之刑有加重及減
      輕，依法先加後減。
（六）量刑理由：爰審酌被告經觀察、勒戒及強制戒治與刑之執
      行後，猶未能深切體認毒品危害己身之鉅，及早謀求脫離
      毒害之道，反而於出監後再犯，未見收斂、警惕，無視於
      毒品對於自身健康之戕害及國家對於杜絕毒品犯罪之禁令
      ，自有使其接受相當時期監禁以敦化性情之必要，再審酌
      被告犯罪之動機、方法、手段、所生危害，暨犯後到庭坦
      承犯行、態度良好，並有自首減輕等一切情狀，認公訴人
      求處有期徒刑7 月，略嫌過重，乃量處如主文所示之刑，
      並諭知易科罰金之折算標準。
三、應適用之法條：
（一）刑事訴訟法第273 條之1 第1 項，第299 條第1 項前段、
      第310 條之2 、第454 條第1項。
（二）毒品危害防制條例第10條第1項。
（三）刑法第11條前段、第47條第1 項、第62條前段、第41條第
      1 項前段。
四、如不服本件判決，得自收受送達之日起10日內，向本院提起
    上訴。
本案經檢察官葉建成到庭執行職務。
中    華    民    國    99    年    1     月    29    日
                  刑事第五庭          法  官  周淡怡
以上正本證明與原本無異。
如不服本判決應於收受判決後10日內向本院提出上訴書狀，並應
敘述具體理由；其未敘述上訴理由者，應於上訴期間屆滿後20日
內向本院補提理由書（均須按他造當事人之人數附繕本）「切勿
逕送上級法院」。
中    華    民    國    99    年    1     月    29    日
                                      書記官  陳文新
附錄論罪科刑法條全文
毒品危害防制條例第10條
施用第一級毒品者，處6月以上5年以下有期徒刑。
施用第二級毒品者，處3年以下有期徒刑。

司法院資訊處製作；財團法人民間司法改革基金會備份。
